【裁判字號】    97,再,239
【裁判日期】    980413
【裁判案由】    公平交易法
【裁判全文】
臺北高等行政法院判決
                                       97年度再字第239號
再 審 原告  群麗漢方生技股份有限公司
代  表  人  甲○○董事）住同.
再 審 被告  行政院公平交易委員會
代  表  人  湯金全（主任委員）
上列當事人間因公平交易法事件，再審原告對本院中華民國97年
8 月7 日96年度訴字第3983號判決提起再審之訴。本院判決如下
：
    主  文
再審之訴駁回。
再審訴訟費用由再審原告負擔。
    事  實
壹、事實概要：
    再審原告經民眾檢舉於網頁登載「群麗漢方生技在劉繼春董
    事長的領導下．．．今年一舉拿下4 項專利」等語，屬不實
    專利宣稱，影響消費者之交易決定及不知情大眾參與之意願
    ，涉有違反公平交易法規定等情。經再審被告調查結果，以
    再審原告於聯合報股份有限公司所屬民生報事業處（下稱民
    生報）刊登廣告（下稱系爭廣告），宣稱該公司在董事長劉
    繼春帶領下，拿下4 項專利等語，就商品之品質及內容，為
    虛偽不實及引人錯誤之表示，違反公平交易法第21條第1 項
    規定，乃依同法第41條前段規定，以民國（下同）96年3 月
    30日公處字第096069號處分書（下稱原處分）命再審原告自
    處分書送達之次日起應立即停止前項違法行為，並處罰鍰新
    台幣（下同）40萬元。再審原告不服，提起訴願，經行政院
    96年10月8 日院臺訴字第0960092156號訴願決定駁回，再審
    原告向本院提起行政訴訟，經本院97年8 月7 日96年度訴字
    第3983號判決駁回，再審原告仍表不服，提起上訴，經最高
    行政法院97年11月20日97年度裁字第5059號裁定駁回。茲再
    審原告以原判決具有行政訴訟法第273 條第1 項第13、14款
    規定為由，向本院提起再審之訴。
貳、兩造聲明：
一、再審原告聲明：
  (一)原判決廢棄。
  (二)訴願決定及原處分均撤銷。
二、再審被告聲明：
    再審原告之訴駁回。
參、兩造之陳述：
一、再審原告主張之理由：
  (一)按當事人發見未經斟酌之證物，且如經斟酌可受較有利益之
    裁判者；原判決就足以影響於判決之重要證物漏未斟酌，當
    事人得以再審之訴對確定之終局判決聲明不服，行政訴訟法
    第273 條第1 項第13、14款定有明文。
  (二)原判決駁回再審原告之訴，無非係以負責民生報94年1 月28
    日Dl專刊（下稱系爭專刊）企劃之相關人員吳雨潔及杜天松
    之陳述紀錄為據，該二人陳述紀錄略為「本公司於刊載上半
    版免費專刊前，係由本人將本公司編輯專刊內容以e-mail方
    式交付群麗漢方公司審核，經該公司同意後，始刊載該篇專
    刊」。
  (三)再審原告否認就系爭專刊上半版內容予以同意，而後登載：
    1.系爭專刊上半版登載之所有文字內容，係由民生報人員就
      再審原告所提供之參考文件自行擷取潤稿、自行下標題、
      編排版面後，逕行刊登報導。再審原告並未指示應登載何
      部分內容、標題，事實上更未事先予以確認。
    2.該二人陳述系爭專刊登載內容有給再審原告確認過後始登
      載乙節，應係指系爭專刊下半版內容，不包括上半版內容
      ，傳訊當時業務負責人員杜天松即可釐清，再審原告發現
      上開未經斟酌之證物，且如經斟酌可受較有利益之判決。
    3.吳雨潔及杜天松苟確有將系爭專刊上半版內容以e-mail方
      式交付再審原告審核同意後，始予刊登，應命其提出相關
      往來電子郵件以資佐證。原審未為調查即逕行判決，就足
      以影響於判決之重要證物漏未斟酌。
二、再審被告主張之理由：
  (一)按對於行政法院之確定判決，提起再審之訴，須有行政訴訟
    法第273 條及第274 條所定情形之一者，方得為之。再審之
    訴，應於訴狀內表明再審理由及關於再審理由之證據，同法
    第277 條第1 項第4 款亦規定甚明，所謂表明再審理由，必
    須指明確定判決有如何合於法定再審事由之具體情事始為相
    當，倘未依法表明，則其再審之訴即非合法。
  (二)再審原告稱系爭專刊上半版之內容，係由民生報人員自行擷
    取刊登，未經再審原告事先確認，此部分事實原判決漏未審
    酌乙節：
    1.查民生報規劃之94年1 月28日金雞迎春專刊活動，經民生
      報事業處人員到會說明係屬1 套裝專刊，廣告主必須先同
      意刊登下半版廣告，方享有免費刊載上半版之報導內容，
      有關系爭群麗御用漢方保養品之報導，係由該報業務人員
      聯繫說明系爭活動內容後經再審原告同意支付194,250 元
      方才刊登，有民生報廣告費收據影本在卷可稽，再審原告
      為前揭廣告行為主體，尚無疑義。
    2.據民生報系爭專刊之企劃及業務人員到會陳述，該版面所
      有報導內容均由再審原告提供，報載用語係直接引用再審
      原告提供之文字稿資料，並無增刪或修改，編排內容亦經
      再審原告審核同意後刊載，專刊內容係介紹再審原告之公
      司及產品之說明及圖片，再審原告於95年8 月16日到會陳
      述時業自承提供系爭專刊之商品、人物圖片、聲明書及同
      意聘任書等素材供刊載，該報導係介紹再審原告之產品屬
      性、資訊及圖片，且留有再審原告之服務電話及網址，實
      質上以推介再審原告產品為主。就再審原告產品內容等訊
      息，再審原告自應負事業經營者之職責，確保其商品或廣
      告表示之正確性，並應盡檢查、監督及防止等注意義務，
      不得以系爭廣告未事先送交其審核為辯，而主張免責。
  3.前揭事實業經原判決予以審酌在案，無再審原告所訴漏未審
    酌之情事。
    理  由
一、按「有左列各款情形之一者，得以再審之訴對於確定終局判
    決聲明不服。但當事人已依上訴主張其事由或知其事由而不
    為主張者，不在此限：．．．13、當事人發見未經斟酌之證
    物或得使用該證物者。但以如經斟酌可受較有利益之裁判者
    為限。14、原判決就足以影響於判決之重要證物漏未斟酌者
    。」行政訴訟法第273 條第1 項第13、14款定有明文。又再
    審之訴顯無再審理由者，得不經言詞辯論，以判決駁回之，
    行政訴訟法第278 條第2 項規定甚明。
二、本件再審原告主張原判決認定「系爭專刊登載內容有給再審
    原告確認過後始登載」乙節，應係指系爭專刊下半版內容，
    不包括上半版內容，當時業務負責人員杜天松即可釐清，再
    審原告發現上開未經斟酌之證物，原判決有行政訴訟法第27
    3 條第1 項第13款情事；又吳雨潔及杜天松證稱苟確有將系
    爭專刊上半版內容以e-mail方式交付再審原告審核同意後，
    始予刊登，應命其提出相關往來電子郵件以資佐證，原判決
    未為調查即逕行判決，顯就重要證物漏未斟酌，有行政訴訟
    法第273 條第1 項第14款情事云云。惟查：
  (一)所謂「發見未經斟酌之證物或得使用該證物」，係指該證物
    在前訴訟程序於事實審（即本院）言詞辯論終結前即已存在
    ，而為「當事人所不知或不能使用」，今始知悉或得予利用
    者而言。如已於前訴訟程序提出主張，而為原判決所不採者
    ，即非此之所謂未經斟酌之證物。至事實審言詞辯論終結前
    已存在之證據，當事人「已發現」但因故意或過失而不於事
    實審言詞辯論終結前提出者，於法律審之最高行政法院亦不
    得再行提出，當事人因延滯訴訟之進行，該證據已為既判力
    遮斷效所及，於判決確定後，亦不得再提出該證據作為再審
    之理由。故當事人於訴訟進行中，必須極盡舉證能事，不能
    等敗訴確定再提出已存在之證據，要求再審，用以規避訴訟
    法上既判力之規定。本件原判決理由欄二、（三）記載「又
    據被告詢問原任職民生報廣告中心職員杜天松陳述略稱『系
    爭專刊活動內容為廣告主必須先同意刊登下半版廣告，方享
    有免費刊載上半版之專刊內容，屬一套裝專刊活動，亦即上
    半版之免費商品企劃編輯必須搭配專刊下半版廣告。因群麗
    漢方公司先前即曾委託刊登系爭廣告，為本公司客戶，故聯
    繫並經該公司同意提供相關產品訊息之文字內容及照片刊登
    於專刊上，該企劃費用為194,250 元。另因上半版專刊未收
    取費用，且其內容係由群麗漢方公司提供原始素材，經公司
    編排整理後以方便消費者閱讀方式，在未違背其原意原則下
    呈現。群麗漢方公司係以e-mail將原始內容文字稿及照片郵
    寄本公司，故《該公司在董事長劉繼春帶領下，拿下4 項專
    利》等文字係由該公司提供。本公司於刊載上半版免費專刊
    前，係由本人將本公司編輯專刊內容以e- mail 方式交付群
    麗漢方公司審核，經該公司同意後，始刊載該篇專刊，因此
    係一套裝專案計畫，必須群麗漢方公司同意上半版專刊之內
    容後，才可刊登，否則群麗漢方公司若不同意刊載內容，該
    公司可拒付廣告費用，故本公司為求慎重及避免紛爭一定會
    請對方校稿並在其同意下方才刊登。本公司編排內容決不會
    違反原始提供資料之原意，故上述刊登文字並非本公司專刊
    企劃人員筆誤或誤解所致』等語，有民生報95年8 月14日聯
    民廣字第95194 號函及刊登系爭廣告之相關人員吳雨潔、杜
    天松之陳述紀錄附原處分卷可參，互核上揭函件及該2 人所
    述大致相符，且與經驗法則無違，可堪信為真正。」，可知
    杜天松之證詞已經提出並經原判決酌斟，並非「發現於言詞
    辯論終結前未提出之證據」，原告主張原判決有行政訴訟法
    第273 條第1 項第13款情事云云，尚無可採。
  (二)又所謂「重要證物漏未斟酌」，係指當事人在前訴訟程序事
    實審（即本院）言詞辯論終結前已經提出，而原判決「漏未
    於判決理由中斟酌」者而言，如已於前訴訟程序提出主張，
    而為原判決所不採者，即非此之所謂漏未經斟酌之證物。本
    件關吳雨潔及杜天松證詞部分，原判決已經認定「互核上揭
    函件及該2 人所述大致相符，且與經驗法則無違，可堪信為
    真正。」{ 見原判決理由欄二、（三）｝，則吳雨潔及杜天
    松是否一定要提出「已將系爭專刊上半版內容以e-mail方式
    交付再審原告審核同意」之電子郵件，方足堪認其二人所證
    為真？係屬原判決心證之取捨，該部分既已經原判決斟酌，
    並載明於判決理由，難謂原判決就前揭電子郵件之舉證「漏
    未斟酌」，自難認有行政訴訟法第273 條第1 項第14款情事
    。
三、綜上，再審原告主張有行政訴訟法第273 條第1 項第13、14
    款之事由而提起本件再審之訴，然依其起訴主張之事實，顯
    難認有再審理由，爰不經言詞辯論，逕以判決駁回之。
四、本件事證已臻明確，兩造其餘之主張及陳述，均與本件判決
    結果不生影響，爰不逐一論述，併此敘明。
據上論結，本件再審之訴顯無理由，依行政訴訟法第278 條第2
項、第98條第1 項前段，判決如主文。
中    華    民    國    98    年    4     月    13    日
                    臺北高等行政法院第三庭
                              審判長法  官  楊莉莉
                                    法  官  林惠瑜
                                    法  官  畢乃俊
上為正本係照原本作成。
如不服本判決，應於送達後20日內，向本院提出上訴狀並表明上
訴理由，如於本判決宣示後送達前提起上訴者，應於判決送達後
20日內補提上訴理由書（須按他造人數附繕本）。
中    華    民    國    98    年    4     月    22    日
                                    書記官  陳可欣


司法院資訊處製作；財團法人民間司法改革基金會備份。
